臺灣板橋地方法院刑事判決　　　　　　　93年度易字第1242號
公　訴　人　臺灣板橋地方法院檢察署檢察官
被　　　告　丁○○
選任辯護人　郭憲文律師
上列被告因詐欺案件，經檢察官提起公訴（92年度偵字第20482
號），本院判決如下：
    主  文
丁○○連續意圖為自己不法之所有，以詐術使人將本人之物交付
，處有期徒刑壹年肆月。
    事  實
一、丁○○有詐欺、傷害前科（於本件尚不構成累犯）與丙○○
    （業經臺灣板橋地方法院檢察署檢察官為不起訴處分）同為
    「警友新聞社、交通之友社」社員，丙○○與辛○○於民國
    八十三年間，則均任職於址設台北縣新莊市○○○路五之八
    號信義大廈二一六室匹士克股份有限公司（下稱匹士克公司
    ）而為同事關係，緣辛○○於八十三年三月十六日，在匹士
    克公司內遭同事林志成毆傷，欲對林志成提起訴訟惟欠缺法
    律知識，且因是時辛○○之父患病開銷甚大，辛○○因之心
    力交瘁，適丁○○前往匹士克公司拜訪丙○○，丙○○遂介
    紹辛○○認識丁○○，並謂丁○○可提供法律建議協助處理
    前開傷害案件，丁○○遂陪同辛○○至警局提出傷害告訴，
    後且為辛○○代向台北縣政府申請其父之社會救難補助金新
    台幣（下同）二十二萬元交付與辛○○，丁○○因而甚獲辛○○信任，詎丁○○取得辛○○信任後，竟基於意圖為自己
    不法所有之詐欺取財概括犯意，先於八十三年六月初某日，
    趁前開傷害案件於八十三年四月二十八日經臺灣板橋地方法
    院檢察署檢察官提起公訴後，向辛○○佯以民事賠償部分可
    向加害人求償六十至七十萬元，然須給付四十萬元作為聲請
    假扣押加害人財產之擔保金，及向法官疏通打點及佣金等需
    十萬元，致辛○○陷於錯誤，囑友人壬○○逕自匯款二十萬
    元與丁○○位於彰化銀行信義分行第0000000000
    0000帳號內，壬○○遂於八十三年六月十四日如數匯款
    至丁○○前開帳號內，丁○○因而計詐得二十萬元；丁○○
    復於八十三年七月初某日，承前意圖為自己不法所有之概括
    犯意，向辛○○佯稱得再代為申請其父之社會救難補助且可
    同時申請老人年金，惟辛○○需給付十六萬元之活動金，致
    辛○○陷於錯誤，因而向友人杜宜珈（原名戊○○）借款十
    一萬元並囑之匯款至丁○○前開帳號內，杜宜珈遂於八十三
    年八月一日如數匯款至丁○○上開帳戶內，丁○○因而再詐
    得十一萬元後，竟未代為申請前開補助；嗣後辛○○因見前
    開申請社會救助及訴訟案件均無進展，一再詢問，並要求丁○○出示向法院申請假扣押之擔保金收據未果，乃要求返還
    擔保金，丁○○竟以法院作業之故藉詞推託，隨即避不見面
    ，辛○○始知受騙。
二、案經辛○○訴請臺灣板橋地方法院檢察署檢察官偵查後起訴
    。
    理  由
一、認定犯罪事實所憑之證據及理由
(一)、證人杜宜珈、庚○○、壬○○於本院審理中就渠等匯款與被
    告之理由及聽辛○○說被告騙錢，找不到被告人等證言，是
    否屬傳聞證據，有無證據能力部分：
１、辯護人雖以證人杜宜珈、庚○○、壬○○就渠等匯款與被告
    之理由固於本院審理時到庭證稱係辛○○告訴渠等要申請補
    助委託被告處理，要打官司被告可以幫忙，渠等匯款後，並
    聽辛○○說被告騙錢，找不到被告人，然上開證人就匯款之
    理由及被告有無欺騙辛○○均係聽聞辛○○之陳述，而渠等
    就九年前借款之情形及辛○○轉述被騙之情形均記憶深刻而
    能明確陳述，或與開庭前與辛○○聯繫有關，係再聽辛○○
    之陳述，是上開證人之證言，均為辛○○之轉述，為傳聞證
    據，無證據能力等語。
２、然按證人就其眼見耳聞親身經歷之事實，在法庭內所為之陳
    述，並非傳聞證據，自具有證據能力。至其證言之證明力如
    何，則屬法院判斷之範圍。最高法院著有九十一年度台上字
    第一三八五號判決意旨可供參照。查證人杜宜珈於本院審理
    中證稱：有一次辛○○叫我直接匯給一個叫丁○○的人。（
    在何情況下叫你匯給丁○○？匯多少錢？）告訴人說是委託
    這個人幫她父親申請補助，因為她父親當時住院，需要一些
    費用，所以她叫我直接匯給這個人，（告訴人有無告訴你處
    理的結果？）我有聽告訴人講申請的費用她沒有拿到等語（
    見本院卷第一二八至一三○頁）；證人庚○○於本院審理中
    證稱：辛○○有跟我借錢，好像是因為她被公司的人打，要
    訴訟需要費用，跟我借十萬元，（她借十萬，有沒有清楚告
    訴你用途？）她說好像有一個人要幫她處理，什麼人要幫她
    處理，我不清楚，她好像是委託別人做。（辛○○有無告訴
    你她所委託的人處理事情的結果？）告訴人說那個人騙了她
    六十幾萬元，後來告訴人找不到那個人。（見本院卷第一二
    三至一二五頁）；證人壬○○於本院審理中證稱：（八十三
    年間是否曾匯款給他人？）忘了時間，但我確定曾匯款給丁○○，因為辛○○告訴我說她被打斷牙齒，要訴訟。（你當
    時有無問辛○○要訴訟為何要匯這筆錢？）有，但我現在想
    不起來，好像是說辛○○要訴訟，丁○○對法律很熟。（匯
    款後，辛○○或丁○○有無跟你連絡？）我聽辛○○說丁○○錢收到後，不理她等語（見本院卷第二二一至二二四頁）
    。前開證人就有關辛○○向渠等借款時，經辛○○告知借款
    用途，復於辛○○還款時，由辛○○告知遭被告詐騙之陳述
    ，均係前開證人本於渠等與辛○○對話直接體驗之認識，自
    非聽聞之傳聞證據，而具有證據能力，辯護人謂前開證人該
    部分證言，係屬傳聞證據，無證據能力云云，容有誤會，先
    此敘明。
(二)、被告如犯罪事實欄所述連續詐欺取財犯行，業據告訴人即證
    人辛○○於本院審理時結證後供述綦詳；又辛○○前於八十
    三年三月十六日，在匹士克公司內，遭林志成毆打成傷，同
    年月二十六日至台北縣政府警察局蘆洲分局提出告訴，臺灣
    板橋地方法院檢察署檢察官因於同年四月二十八日以八十三
    年度偵字第七七三三號起訴林志成傷害，本院後於同年六月
    十八日以八十三年度易字第三五二九號判決判處林志成有期
    徒刑四月（同年七月十六日判決確定），辛○○於林志成傷
    害案件確定後曾具狀聲請檢察官上訴，惟經檢察官以辛○○
    聲請上訴時已收受判決，且審核判決並無不當，無從再為上
    訴為由，於八十三年七月二十一日以己○銅誠字第四二三四
    ○號函覆辛○○等情，經本院調取本院八十三年度易字第三
    五二九號林志成傷害案全卷核閱無訛，並據辛○○提出臺灣
    板橋地方法院檢察署八十三年七月二十一日己○銅誠字第四
    二三四○號函在卷為憑，質諸被告亦不否認前曾為辛○○處
    理其父社會救難補助二十二萬元交付與辛○○，並陪同辛○○至警局處理傷害案告訴事宜，及其確有收到杜宜珈、壬○○分別匯款十一萬元、二十萬元；再徵諸證人杜宜珈於本院
    審理中證稱：（告訴人有無告訴你過有訴訟案件需要費用？
    ）她有跟我提過她父親住院，可以申請補助，她說有個人知
    道如何辦理，可以幫她，需要一些費用，我忘了我匯多少錢
    給她。（告訴人跟你講這些事情是在電話中還是見面告訴你
    ？）都有提過。（平常告訴人會不會告訴你她的一些事情？
    ）沒有，只有當時借錢有跟我提到這些事。（告訴人有無告
    訴你處理的結果？）我有聽告訴人講申請的費用她沒有拿到
    。（辛○○向你借款，你如何交付給她，地點？）她要跟我
    借錢時，如果我們碰面，我就拿給她。（你都給現金嗎？）
    有給現金過。（有用匯款方式嗎？）有用過，是有一次她叫
    我直接匯給一個叫丁○○的人。（在何情況下叫你匯給丁○○？匯多少錢？）告訴人說是委託這個人幫她父親申請補助
    ，因為她父親當時住院，需要一些費用，所以她叫我直接匯
    給這個人等語（見本院卷第一二八至一三○頁）；證人庚○○於本院審理中證稱：（認識告訴人辛○○？）認識。（認
    識被告丁○○？）不認識。（就你所知，辛○○前有跟你借
    錢或是委託你匯款給別人？）有跟我借錢，好像是因為她被
    公司的人打，要訴訟需要費用，跟我借十萬元，（借十萬元
    是何時發生？）大概是八十三年左右，幾月份忘了。（辛○○有無說訴訟費十萬元是何用途？）好像是假扣押，事隔太
    久記不清楚。（她借十萬，有沒有清楚告訴你用途？）她說
    好像有一個人要幫她處理，什麼人要幫她處理，我不清楚，
    她好像是委託別人做。（辛○○有無告訴你她所委託的人處
    理事情的結果？）告訴人說那個人騙了她六十幾萬元，後來
    告訴人找不到那個人。（告訴人是在何時告訴你這些話？）
    不記得了，是在電話中提起。（辛○○有說是何人要幫她處
    理事情？）好像是她同事小伍的朋友。（有說處理什麼事？
    ）就是她被打的事（見本院卷第一二三至一二五頁）；證人
    壬○○於本院審理中證稱：（八十三年間是否曾匯款給他人
    ？）忘了時間，但我確定曾匯款給丁○○，因為辛○○告訴
    我說她被打斷牙齒，要訴訟。（你當時有無問辛○○要訴訟
    為何要匯這筆錢？）有，但我現在想不起來，好像是說辛○○要訴訟，丁○○對法律很熟。（匯款後，辛○○或丁○○
    有無跟你連絡？）我聽辛○○說丁○○錢收到後，不理她。
    （能否再詳述辛○○跟你借款情形？）她好像很急，要告打
    她的人，辛○○表示丁○○可以幫她打贏這場官司。（她有
    無說這二十萬做何用？）打官司用。（從八十三年匯款到今
    日已經十一年，為何你還記得匯款的情形？）因為辛○○跟
    我講丁○○很可惡，騙她二十萬。（辛○○是何時告訴你這
    句話？）是匯款後，丁○○不理辛○○時，辛○○告訴我的
    。（這些話是辛○○告訴你的？）是等語屬實在卷（見本院
    卷第二二一至二二四頁），並據辛○○提出壬○○、杜宜珈
    分別於八十三年六月十四日、同年八月一日，各匯款二十萬
    元、十一萬元與丁○○之匯款單據（見九十二年度偵字第二
    ○四八二號偵查卷第三十三至三十四頁）附卷可參，茍無辛○○所述被告佯以民事賠償部分可向加害人求償六十至七十
    萬元，然須給付四十萬元作為聲請假扣押加害人財產之擔保
    金，及向法官疏通打點及佣金等需十萬元，致辛○○陷於錯
    誤因而向庚○○、壬○○籌款，何以證人庚○○、壬○○就
    證述辛○○各向渠等借款之原因，均一致供稱辛○○於借款
    時，即告知係因遭人傷害，欲委託被告處理假扣押加害人財
    產所需擔保金因而借款，後辛○○還款時，並提及被告因前
    開事由取得款項後，辛○○即無法聯繫被告，辛○○因認受
    騙情事，俱見辛○○前開指訴洵屬有據，可以信實。足見被
    告辯稱從未以假扣押擔保金、法官活動費等名目，向辛○○
    索取四十萬元、十萬元費用，且未以代辛○○再為申請其父
    之社會救難補助、老人年金為由，向辛○○索取十六萬元活
    動費云云，應係事後卸責之詞，並不足採。
(三)、又辛○○雖指稱前後計因被告詐騙交款六十六萬元與被告，
    然除杜宜珈、壬○○業已證述因事實欄所述事由，分別直接
    匯款（杜宜珈匯款十一萬元、壬○○匯款二十萬元）與被告
    ，足認辛○○確因而籌款三十一萬元交付被告外，其餘辛○○指稱就此逾三十一萬元以外之被告詐欺款項，辛○○則未
    提出何憑據（證人庚○○雖證述交款十萬元與辛○○，然辛○○就其將該筆向庚○○借得之十萬元究否交付被告，則未
    舉證以實其說，尚難遽認辛○○此部份亦有受詐欺十萬元）
    ，是自難僅憑辛○○單一指訴，遽認被告詐欺所得款項為辛○○所述之六十六萬元，公訴人指訴被告詐欺得款六十六萬
    元，容有誤會，應予更正，併此敘明。
(四)、檢察官雖聲請傳喚證人甲○○○到庭以茲證明被告亦透過甲○○○向技研公司蔡先生借款十萬元，並由蔡先生直接匯款
    至被告前開彰化銀行信義分行帳戶內，另請求函調甲○○○
    位於彰化銀行000000000000帳號八十四年一月
    十七日之匯款單據，以茲證明辛○○透過甲○○○匯款與被
    告，然證人甲○○○經本院四次傳喚均未到庭，且辛○○亦
    未提出任何關於甲○○○乃受其請託後確匯款與被告之事證
    為憑，是本院認此部份證據調查聲請，核無必要，併此敘明
(五)、綜上諸情參互以析，本件事證明確，被告確有以如事實欄所
    載方法，向告訴人辛○○連續詐欺取財犯行，足以認定。
二、對被告辯解未予採信之理由：
(一)、被告辯稱略以：伊並非因處理辛○○與林志成傷害案認識告
    訴人，辛○○委請友人壬○○、杜宜珈匯款與伊，乃因伊前
    借款計五、六十萬元與辛○○，辛○○方請壬○○、杜宜珈
    匯款與伊以供清償積欠伊之借款云云。
(二)、然查：
１、同案被告丙○○於偵查中即明確供稱：（曾案你有無幫忙？
    ）我跟他以前是同事，她被我們以前同事打，我基於同事情
    誼幫她。（幫她什麼？）法律之類問題，有沒有認識的幫她
    ，剛好伍（應係被告之誤）來了，就介紹認識。（告訴人辛○○是否經由你介紹而予被告丁○○及乙○○認識？）我是
    介紹伍女及吳某（指被告）與告訴人認識。我與告訴人同事
    一年多。（是否因林志成傷害案發生後為解決此一法律案件
    而介紹？）是。我是因告訴人被打時，才介紹告訴人與吳某
    認識等語在卷（見前開偵查卷第三十八頁、五十七頁正面）
    ，是丙○○後於本院審理中改稱被告跟辛○○是在辛○○遭
    林志成傷害前即已認識云云，應係事後迴護被告之詞，自不
    足取，被告辯稱並非因處理辛○○與林志成傷害案方認識云
    云，亦無足採。
２、被告另雖辯稱伊先後借貸與辛○○計五、六十萬元，辛○○
    方委由杜宜珈、壬○○匯款與伊清償，辛○○自匹士克公司
    離職後，尚欠伊三十幾萬元至今云云，然果被告前開抗辯屬
    實，以此五、六十萬元之借款數目甚鉅，被告竟未持有任何
    辛○○簽發之借據或相關債權憑證，已悖事理，況辛○○既
    尚積欠被告三十幾萬元借款未還，被告又何以迄今仍未向之
    要求清償？足見被告前開所辯顯悖常情，而無足採。
３、至證人癸○○於本院審理中雖證稱：八十二年十二月底左右
    ，曾代被告送款至五股工業區的郵局交予「曾小姐」，然證
    人癸○○並未證述所交款之「曾小姐」即為辛○○，自無從
    執證人癸○○前開證述，遽認被告與辛○○確存有被告委由
    癸○○交款與辛○○之借貸關係，辛○○嗣後方委由杜宜珈
    、壬○○匯款與被告清償之有利被告之認定。況被告於偵查
    階段並未供述其借款與辛○○，有癸○○可為證，茍其確有
    委由癸○○交付借款與辛○○一事，何以未於偵查階段即提
    出此一有利於己之事證，迄至經檢察官提起公訴後，方於本
    院審理中提出此一證據方法，是證人癸○○前開所述是否屬
    實，亦值斟酌。
４、從而，被告前開所辯，應係事後卸責之詞，不足採信。
三、應適用之法條：
    核被告如事實欄所為佯以代告訴人辦理聲請假扣押債務人財
    產之擔保金、向法官疏通打點，及以再代辛○○申請其父之
    社會救難補助且可同時申請老人年金為由，使辛○○不疑有
    詐，因而籌款交付被告之行為，係犯刑法第三百三十九條第
    一項之詐欺取財罪。被告先後二次詐欺取財犯行，時間緊接
    ，所犯構成要件相同，顯係基於概括犯意反覆為之，為連續
    犯，應依刑法第五十六條規定，僅論以一罪，並加重其刑。
四、科刑審酌事由：
    爰審酌被告竟趁被害人辛○○父病急需救助，佯以再代為處
    理社會急難救助，復誆稱代告訴人辦理聲請假扣押債務人財
    產之擔保金，其明知並無可能決定量刑輕重，竟向辛○○誆
    稱得以向法官打點活動，影響量刑，因而使辛○○陷於錯誤
    籌款交付之詐欺手段，對辛○○所生危害甚鉅，復嚴重戕害
    司法公信，及其向被害人詐得之金額，犯罪之動機、目的、
    所生危害，暨其犯罪後猶否認犯行等一切情狀，量處如主文
    所示之刑，以示懲儆。
據上論斷，應依刑事訴訟法第二百九十九條第一項前段，刑法第
五十六條、第三百三十九條第一項，罰金罰鍰提高標準條例第一
條前段，判決如主文。
本案經檢察官徐名駒到庭執行職務
中　　華　　民　　國　　94　　年　　12　　月　　30  　日
                  刑事第四庭  審判長法  官  陳恆寬
                                    法  官  許必奇
                                    法　官  陳明偉
以上正本證明與原本無異
如不服本判決應於送達後10日內向本院提出上訴狀
                                    書記官　陳慧儷
中　　華　　民　　國　　94　　年　　12　　月　　30　　日
附錄本案論罪科刑法條全文
中華民國刑法第339條第1項
 (普通詐欺罪)
意圖為自己或第 3 人不法之所有，以詐術使人將本人或第 3 人
之物交付者
，處五年以下有期徒刑、拘役或科或併科 1000 元以下罰金。
以前項方法得財產上不法之利益或使第 3 人得之者，亦同。
前二項之未遂犯罰之。
